臺灣高等法院刑事裁定
111年度抗字第1633號
抗  告  人  
即  被  告  陳韋寧（原名陳立晨）





上列抗告人因詐欺等案件，不服臺灣桃園地方法院中華民國111
年9月23日駁回其回復原狀之聲請及其上訴之裁定（110年度易字
第625號），提起抗告，本院裁定如下
    主  文
原裁定撤銷，發回臺灣桃園地方法院。
    理  由
一、原裁定意旨略以：抗告人即被告陳韋寧（下稱抗告人）因詐
    欺案件（原裁定誤載為過失傷害），經原審於民國111年2月
    25日以110年度易字第625號判決（下稱原審判決）判處罪刑
    在案，該案判決正本已於111年3月28日送達抗告人之居所地
    ，因郵務機構未獲會晤抗告人本人亦無同居人或受僱人收受
    ，而寄存送達抗告人當時住址所轄之新北市政府警察局樹林
    分局柑園派出所（下稱柑園派出所）等情，有原審送達證書
    及個人戶籍資料查詢結果為憑，而當時抗告人亦未在監所，
    亦有本院在監在押全國紀錄表在卷可查。該判決正本應自寄
    存之日起經10日後，即於111年4月7日時已發生送達效力，
    從而，應自翌日（即111年4月8日）起算20日之上訴期間，
    計至111年4月27日，另依法院訴訟當事人在途期間標準第2
    條第1款規定，加計抗告人住所地新北市樹林區之在途期間3
    日，本件上訴期間之末日應為111年4月30日（星期六）。又
    因該日適逢休息日，依刑事訴訟法第65條及民法第122條之
    規定，是本件上訴期間之末日應順延至次1工作日即111年5
    月2日即告屆滿。抗告人遲至111年5月3日始提起上訴，有其
    刑事聲明上訴狀上所蓋原審收狀章戳在卷可查，抗告人之上
    訴顯屬逾期，已違背法律上之程式，且無從補正，應予駁回
    。縱抗告人稱因工作未至柑園街址領取本判決，亦疏未注意
    上訴期間及法院等公務機關於111年5月2日仍有上班等節，
    均屬可歸責於聲請人之事實，其就此應認為有過失，難認「
    非因過失，遲誤上訴期間」之要件。從而，抗告人聲請回復
    原狀與法定要件不合，尚難准許，應予駁回等語。
二、抗告意旨略以：原裁定之案由遭原審誤載為過失傷害，抗告
    人未構成過失傷害罪，則原裁定應屬違法裁定。再者，抗告
    人遲誤上訴期間實屬非可歸責於己之事由所致，原審判決之
    郵務送達通知書未張貼於信箱或門口，抗告人如何得知原審
    判決已送達。若有遲誤上訴期間，自屬不可歸責於己之事由
    ，抗告人聲請回復原狀之請求自屬有據，原審駁回抗告人聲
    請回復原狀及聲明上訴狀自非合法，爰請求撤銷原裁定云云
    。
三、原裁定駁回被告回復原狀之聲請及上訴，固非無見，然查：
　㈠按刑事訴訟法第62條規定：「送達文書，除本章有特別規定
    外，準用民事訴訟法之規定。」又依民事訴訟法第136條第1
     項規定：「送達於應受送達人之住居所、事務所或營業所
    行之。但在他處會晤應受送達人時，得於會晤處所行之。」
    同法第137條第1項規定：「送達於住居所、事務所或營業所
    不獲會晤應受送達人者，得將文書付與有辨別事理能力之同
    居人或受僱人。」同法第138條第1項規定：「送達不能依前
    二條規定為之者，得將文書寄存送達地之自治或警察機關，
    並作送達通知書兩份，一份黏貼於應受送達人住居所、事務
    所、營業所或其就業處所門首，另一份置於該送達處所信箱
    或其他適當位置，以為送達。」是刑事訴訟文書之送達應送
    達於應受送達人之住居所，如不能會晤應受送達人，得將文
    書寄存送達地之自治或警察機關，並應作送達通知書兩份，
    一份黏貼於應受送達人住居所、事務所、營業所或其就業處
    所門首，另一份置於該送達處所信箱或其他適當位置，以為
    送達，俾應受送達人知悉寄存之事實，前往領取。再按聲請
    回復原狀，原為救濟遲誤法定期間之一種程序，故當事人提
    起上訴後，縱經上訴法院認為逾越上訴期間而駁回，仍得以
    非因過失遲誤上訴期間為理由，而聲請回復原狀（最高法院
    96年度台抗字第374號裁定參照）。末按非因過失，遲誤上
    訴、抗告或聲請再審之期間，於其原因消滅後5 日內，得聲
    請回復原狀；因遲誤上開期間而聲請回復原狀者，應以書狀
    向原審法院為之；非因過失遲誤期間之原因及其消滅時期，
    應於書狀內釋明之，並應同時補行期間內應為之訴訟行為，
    刑事訴訟法第67條第1 項、第68條分別定有明文。所謂「原
    審法院」，係指原裁判之法院而言，如遲誤第二審上訴期間
    者，該原裁判之法院即為第一審法院，而由該第一審法院管
    轄。又依刑事訴訟法第69條第1 項前段規定，對於回復原狀
    之聲請，由受聲請之法院與補行之訴訟行為合併裁判之，此
    「受聲請之法院」，即為前述之「原審法院」；而「合併裁
    判」，係指同歸一法院裁判而言。因此，當事人遲誤上訴或
    抗告期間聲請回復原狀之有無理由與補行之訴訟行為是否合
    法，依同法第68條、第69條第1 項規定，須由原審法院分別
    審查。如認其遲誤上訴、抗告期間之回復原狀聲請應許可者
    ，應即繕具意見書將該上訴或抗告案件送交上級法院合併裁
    判；如認不應准許者，其補行之訴訟行為，亦非合法，當可
    一併予以駁回（最高法院109年台抗字第1185號判例意旨參
    照）。
  ㈡抗告意旨主張郵務人員有疏失，並未依規定送達本件原審判
    決云云。稽之原審判決於111年3月28日送達抗告人之現居地
    即柑園街址，寄存送達於新北市政府警察局樹林分局柑園派
    出所，以為送達，並記載有送達時間，有該送達證書可稽（
    原審卷二第187頁）。惟寄存之原因係未獲會晤本人亦無受
    領文書之同居人或受僱人，或應受送達之本人、同居人或受
    僱人，無法律上之理由拒絕受領，並有難達留置情事，郵務
    機關承辦人員似疏未勾選，且查卷內並無原審向郵局函查本
    件原審判決是否有依規定製作送達通知書一份黏貼於應受送
    達人之住居所門首，另一份置於該送達處所信箱或其他適當
    位置之紀錄，故本件原審判決是否已合法送達，尚非無疑，
    即有查證之必要。從而，原裁定在郵務機關承辦人員疏未勾
    選寄存之原因，復無調查釐清，即認「則本判決於111年3月
    28日送達上訴人之現居地即柑園街址，因未獲會晤本人亦無
    受領文書之同居人或受僱人，遂寄存送達於新北市政府警察
    局樹林分局柑園派出所，有本院送達證書及個人戶籍資料查
    詢結果附卷可稽」，且未調查郵務機關有無製作送達通知書
    兩份，一份黏貼於住所門首，另一份置於該送達處所信箱或
    其他適當位置，逕認本件原審判決已合法寄存送達，即有未
    洽。
　㈢另抗告人於111年5月3日具狀聲明上訴，原審於111年5月9日
    以上訴逾期裁定駁回抗告人之上訴，抗告人於111年5月20日
    具狀對原審駁回其上訴之裁定提起抗告時，於刑事抗告狀上
    一併表明聲請回復原狀（見111抗字第850號卷第11-13頁）
    ，則抗告人是否向原審聲請回復原狀並補行上訴，非無研求
    之餘地，原裁定就此未予調查、闡明並予說明，亦有未洽。
    且當事人遲誤上訴期間聲請回復原狀之有無理由與補行之訴
    訟行為是否合法，依同法第68條、第69條第1 項規定，固係
    合併裁判，分別審查，已如前述。而本件抗告人先具狀聲明
    上訴，原裁定案由欄載明「上列聲明人因過失傷害案件，對
    於本院110年度易字第625號刑事判決，於逾上訴期間後聲請
    回復原狀及聲明上訴，本院裁定如下：」，並於主文載明「
    回復原狀之聲請及所提上訴均駁回。」，則原審裁定究係駁
    回抗告人之上訴，或駁回回復原狀之聲請及補提上訴，又或
    均予駁回亦未有明，本院無從審斷，應由原審釐清並敘明。
    　
四、綜上，原裁定既有上開未詳盡說明之處，即屬不能維持。抗
    告意旨指摘原裁定不當，為有理由，應由本院將原裁定撤銷
    ，為兼顧抗告人之審級利益，並發回原審另為適切之裁定。
據上論斷，應依刑事訴訟法第413條前段，裁定如主文。
中　　華　　民　　國　　111 　年　　10　　月　　31　　日
                  刑事第二十庭  審判長法　官  吳淑惠
                                      法　官  吳祚丞
                                      法　官  王惟琪
以上正本證明與原本無異。
不得再抗告。
                                      書記官  戴廷奇
中　　華　　民　　國　　111 　年　　11　　月　　6 　　日